【裁判字號】    83,訴,154
【裁判日期】    901127
【裁判案由】    塗銷所有權移轉登記
【裁判全文】
臺灣士林地方法院民事判決  八十三年度訴字第一五四號
    原      告  乙○○
    被      告  丙○○
    甲  ○  ○  ○  ○
右當事人間塗銷所有權移轉登記事件，本院判決如左：
    主    文
被告應將附表所示不動產所有權應有部分移轉登記塗銷。
訴訟費用由被告負擔。
    事    實
甲、原告方面：
  一、聲明：如主文所示。
  二、陳述：
    （一）緣坐落台北市○○區○○段二小段第九四六地號土地及其上二一七七七建
          號（門牌號碼台北市○○區○○路四九九號七樓）、共同使用部分二一八
          三七建號，原為原告與被告夫妻二人所共有，另該建物地下室建號二一八
          三四所有權應有部分三十三分之一則為原告所有，詎知被告竟竊取原告印
          章、冒領原告印鑑證明書，並假藉原告名義申請補發系爭不動產之所有權
          狀，再於民國八十二年十二月二十四日勾串知情授意之土地代書黃靜瑩書
          立虛偽之系爭不動產贈與所有權移轉契約書、土地登記申請書，最後並持
          上開文件，於八十三年一月十三日將原告就前開不動產之應有部分（詳如
          附表所示）移轉登記予被告，原告除已依法對被告提起刑事告訴外，爰依
          民法第七百六十七條規定之妨害排除請求權及同法第一百八十四條第一項
          規定之侵權行為回復原狀損害賠償請求權，提起本訴。請求鈞院擇一為勝
          訴之判決。
    （二）對於參加人答辯之陳述：
        １、原告並無將系爭不動產原告之應有部分贈與被告之意思，亦未於斯時申
            請印鑑證明：
          (1)蓋辦理贈與所有權移轉登記之文件中，必須附有贈與人之印鑑證明，原
            告既無將系爭不動產贈與被告之意思，當無必要於斯時即八十二年十月
            五日、同年月二十八日前往台北市士林地政事務所申請印鑑證明；且若
            原告真有贈與意思，原告大可自行前往辦理，毋庸委請他人冒名頂替，
            可證原告並無贈與之意思。
          (2)被告於完成贈與移轉登記後隔日，即將系爭不動產出賣予第三人並至法
            院公證，又系爭不動產亦已核定須繳納贈與稅新台幣（下同）一百多萬
            元，則原告理應直接為買賣移轉登記予第三人，豈有先為此一贈與而多
            負擔一百多萬元贈與稅之理，更證原告並未將系爭不動產所有部份贈與
            被告。
          (3)證人張淑蕙證述原告曾於八十二年十月五日、同年月二十八日前往辦理
            印鑑證明與事實不符。蓋張淑蕙既能於八十三年一月十八日因原告面貌
            、筆跡不符而拒絕辦理，則若八十二年十月五日及同年月二十八日係原
            告親自前往辦理，亦當有相同問題，可證張淑蕙之證述與事理有違，顯
            係為規避其行政疏失責任推託之詞，毫無可採。
          (4)又證人張淑蕙既不否認八十二年十月五日、同年月二十八日與八十三年
            一月十八日印鑑證明申證書上簽名之差異，則更證前此原告並未前往辦
            理申請印鑑證明，其證述前後矛盾，顯與事實不符。
          (5)原告於八十三年一月十八日辦理變更印鑑證明，係因發現被告將系爭不
            動產移轉登記於其名下，經律師建議，為便於日後領回擔保金及防止被
            告或他人再冒名使用，始辦理變更。
        ２、參加人指原告係為掩人耳目，而先為贈與再為買賣，惟其買受系爭不動
            產之方式始與常理有所違背；其不僅知悉被告辦理贈與移轉登記之情事
            ，甚且為被告繳納上開贈與之贈與稅一百多萬元，其作法顯違背交易常
            理，原告對其亦有所懷疑，當無告知其參加訴訟之理。
        ３、原告與被告絕無勾結情事，原告有正當職業，收入穩定，且無任何投資
            ，遑論須向他人舉債；雖與被告為夫妻關係，惟亦料想不到被告會有如
            此行逕，原告亦遭受莫大傷害，且更大義滅親對之提起民、刑訴訴訟，
            謂原告與被告勾結，顯與常理事實不符。
乙、被告方面：
  一、聲明：同意原告之請求。
  二、陳述：
    （一）被告因積欠賭債、會款，為清償債務，不得已聽信參加人之言，圖以不動
          產貸款償債；遂竊取原告印章、土地權狀等，並找訴外人陳文隆冒名申請
          印鑑證明，將系爭不動產原告所有部份移轉登記予被告，以便辦理貸款清
          償債務，原告對於本件及被告在外之經濟活動皆不知情。
    （二）被告事後曾給付陳文隆十萬元以為報酬，足證該印鑑證明確係被告託陳文
          隆冒名申請無誤；且被告亦已因上述之違法行徑遭法律制裁，被告豈有自
          陷囹圄之理，更證被告所言屬實。
    （三）被告同意原告之請求，願意將如附表所示不動產所有權應有部分之移轉登
          記塗銷。
丙、參加人方面：
  一、聲明：請求將原告之訴駁回。
  二、陳述：
    （一）被告於八十三年一月十三日與參加人訂立房地產買賣契約書，將系爭不動
          產以二千萬元出賣予參加人，並約定系爭不動產上已設定抵押之債務一千
          六百八十萬元及增值稅八十萬元均由參加人承接繳納，詎參加人交付價款
          二百三十萬元並承擔該債務後，欲辦理系爭不動產所有權移轉登記時，原
          告竟聲請法院就系爭不動產為假處分，並提起本訴。原告並未告知參加人
          ，惟參加人對本訴訟有法律上利害關係，茲為輔助被告起見，爰依民事訴
          訟法第五十八條規定，聲請參加訴訟。
    （二）原、被告前此曾聯手大量騙取他人財物，本件亦不例外；雖原告除本件訴
          訟外，另對被告提起刑事訴訟，惟皆唆使被告於訴訟審理時避不到庭，圖
          於本件獲得勝訴判決，以影響參加人就系爭不動產另案提之所有權移轉登
          記訴訟，損害聲請人權益，獲取不法利益。
    （三）原、被告為夫妻，同居共財，有相當之教育程度與社會歷鍊，原告謂被告
          所涉及之各項犯罪情節一無所知，顯不合情理；且被告於另案刑事訴訟中
          ，亦多自白認罪，未多加辯駁，顯見其別有用心。
    （四）雖於刑事判決中認定，於八十二年十月五日與被告前往台北市士林區戶政
          事務所辦理印鑑證明者為訴外人陳文隆，惟該所承辦人張淑蕙於本案中亦
          已證述當天確係原告本人與被告一同前往辦理無誤，按民事訴訟裁判不受
          刑事判決認定事實之拘束，則應認該印鑑證明並無冒領之情事。
    （五）原、被告係夫妻關係，兩人前此曾聯手以票據、土地及房屋等，由被告謊
          稱原告欲前往大陸投資或以合會向他人騙取大量金錢，參加人亦曾受害。
          則本件原告將系爭不動產其所有部份贈與被告以為犒賞亦屬事理之常，縱
          須繳納贈與稅，惟非如原告所稱達一百多萬元，僅為八萬餘元，則利害相
          權，原告所為當屬合理。
    （六）綜上所陳，本件原、被告顯係為獲取不法利益，損害參加人權益，爰依法
          請求判決駁回原告之訴。
    理    由
一、爭執要旨：
    原告起訴主張：坐落台北市○○區○○段二小段第九四六地號土地及其上二一七
    七七建號（門牌號碼台北市○○區○○路四九九號七樓）、共同使用部分二一八
    三七建號，原為原告與被告夫妻二人所共有，另該建物地下室建號二一八三四所
    有權應有部分三十三分之一則為原告所有，詎知被告竟竊取原告印章、冒領原告
    印鑑證明書，並假藉原告名義申請補發系爭不動產之所有權狀，再於八十二年十
    二月二十四日勾串知情授意之土地代書黃靜瑩書立虛偽之系爭不動產贈與所有權
    移轉契約書、土地登記申請書，最後並持上開文件，於八十三年一月十三日將原
    告就前開不動產之應有部分（詳如附表所示）移轉登記予被告，爰依民法第七百
    六十七條規定之妨害排除請求權及同法第一百八十四條第一項規定之侵權行為回
    復原狀損害賠償請求權，請求鈞院擇一判命被告將附表所示所有權應有部分移轉
    登記塗銷等語。被告認諾原告之請求；輔助被告之參加人則以：原告與被告為夫
    妻，同居共財，不可能對被告行為一無所悉，如附表所示不動產確係原告贈與被
    告，被告並將之以二千萬元高價出售予參加人，原告事後翻悔，為保有系爭房地
    ，勾串被告訛稱其並未將應有部分贈與被告，係被告偽造文書不法取得云云，以
    阻撓參加人取得系爭房地所有權，原告之訴並無理由等語，資為抗辯。
二、程序方面：
    參加人主張：伊於八十三年一月十三日與本件被告就系爭房地訂定買賣契約，約
    定以二千萬元購買系爭房地，該房地上已設定之債務一千六百八十萬元及增值稅
    八十萬元，由參加人承接繳納，參加人並於承接債務後另交付價款二百三十萬元
    予被告等情，業據參加人提出房地產買賣契約書、公證書為證，堪信為真實。則
    本件原告訴請被告塗銷附表所有權應有部分之移轉登記，被告如受敗訴判決，即
    無法依約將系爭不動產移轉登記予本件參加人，本件參加人就兩造之訴訟有法律
    上之利害關係，其為輔助被告，而依民事訴訟法第五十八條規定從參加訴訟，應
    予准許，合先敘明。
三、得心證之理由：
  （一）原告主張：坐落台北市○○區○○段二小段第九四六地號土地及其上二一七
        七七建號（門牌號碼台北市○○區○○路四九九號七樓）、共同使用部分二
        一八三七建號，原為原告與被告夫妻二人所共有，另該建物地下室建號二一
        八三四所有權應有部分三十三分之一則為原告所有，詎知被告竟竊取原告印
        章、冒領原告印鑑證明書，並假藉原告名義申請補發系爭不動產之所有權狀
        ，再於八十二年十二月二十四日勾串知情授意之土地代書黃靜瑩書立虛偽之
        系爭不動產贈與所有權移轉契約書、土地登記申請書，最後並持上開文件，
        於八十三年一月十三日將原告就前開不動產之應有部分（詳如附表所示）移
        轉登記予被告，核屬侵權行為，爰依侵權行為規定，請求被告回復原狀塗銷
        附表所示之所有權應有部分移轉登記等情，業經被告於言詞辯論時認諾原告
        之請求。
  （二）按「當事人於言詞辯論時為訴訟標的之捨棄或認諾者，應本於其捨棄或認諾
        而為該當事人敗訴之判決」，民事訴訟法第三百八十四條有明文規定。本件
        被告對於原告本於侵權行為規定請求回復原狀塗銷登記之請求，已為認諾，
        依前開規定，法院應本於被告之認諾而為被告敗訴之判決。輔助被告之參加
        人雖對於原告之主張及請求，有所爭執，惟依民事訴訟法第六十一條之規定
        ，參加人之行為與該當事人之行為牴觸者，不生效力。查參加人前開行為與
        其輔助之當事人即被告之認諾行為，既有牴觸，依前開規定，參加人之行為
        不生效力，是法院仍應依被告之認諾，而為被告敗訴之判決。
  （三）從而，原告依侵權行為之規定，請求被告塗銷附表所示之不動產應有部分移
        轉登記，以回復原狀，核屬有理，應予准許。
四、據上論結，原告之訴為有理由，依民事訴訟法第三百八十四條、第七十八條判決
    如主文。
中        華      民      國    九十      年    十一    月    二十七    日
                                    臺灣士林地方法院民事第三庭
~B法      官  洪慕芳
右為正本係照原本作成。
如對本判決上訴須於判決送達後廿日內向本院提出上訴狀。
中        華      民      國    九十      年     十一    月      三十   日
~B法院書記官  周霙蘭


司法院資訊處製作；財團法人民間司法改革基金會備份。
